台灣雲林地方法院刑事判決　　　　95年度易字第279號
公　訴　人　台灣雲林地方法院檢察署檢察官
被　　　告　丙○○
上列被告因詐欺取財案件，經檢察官提起公訴（95年度偵字第
2601號），本院判決如下︰
    主  文
丙○○無罪。
    理  由
一、【檢察官的主張】：被告丙○○與其妻丁○○（經本院通緝
    中）共同經營設於雲林縣崙背鄉○○村○○路31號牡丹茶室
    ，其2 人基於意圖為自己不法所有之概括犯意聯絡，由丁○○自民國（下同）94年9 月16日起，至95年1 月26日止，以
    購買年貨、送禮、店內小姐欲借用款項、為清償他人之借款
    、調查其夫丙○○與其他女子交往而急需用款為由，在上址
    、上址附近、雲林縣某處等地，陸續向罹患重度憂鬱症之乙○○借款新台幣 (下同)15,000 元至100,000 元不等之金額
    ，並於每次借款時簽發同額之本票共17紙予乙○○，致乙○○陷於錯誤而共計借款705,000 元予丁○○，並由丙○○自
    94年11月23日起，至94年12月26日止，以繳納稅款、購買貨
    物急需用款為由，在上址，陸續向乙○○各借款50,000元5
    次，並於每次借款時簽發同額之本票共5 紙予乙○○，致乙○○陷於錯誤而共計借款250,000 元予丙○○。丁○○、丙○○於清償期屆至後，未清償任何一筆款項，2 人所簽發本
    票均無法兌現，並自95年2 月3 日起，不知去向。因認被告
    丙○○涉犯刑法第339 條第1 項詐欺罪嫌。
二、【證據裁判主義，檢察官的證明義務，與無罪推定原則】
    刑事訴訟法第154 條第2 項規定，犯罪事實應依證據認定之
    ，無證據不得認定犯罪事實。第161 條第1 項規定，檢察官
    就被告犯罪事實，應負舉證責任，並指出證明之方法。第
    154 條第1 項規定，被告未經審判證明有罪確定前，推定其
    為無罪。第301 條第1 項規定，不能證明被告犯罪者，應諭
    知無罪之判決。
三、【被告丙○○的辯解】：被告丙○○否認詐欺犯行，並爭執
    5 張以其名義簽發的本票（影本見95他510 號卷第6-10頁）
    ，只有第1 張（影本見95他510 號卷第6 頁）是他本人簽的
    ，而且在1 個月到期後，他就有拿5 萬元給丁○○，叫丁○○還給乙○○，但丁○○自作主張沒有還。
四、【檢察官認為被告丙○○涉犯詐欺取財罪的主要根據】
    檢察官認為被告丙○○涉嫌與丁○○共同向乙○○詐欺取財
    的主要根據，在於：(1)乙○○指訴，(2)本票22張影本，(3)丁○○的支票存款帳戶，已於1 年前拒絕往來，而被告丙○○
    的支票存款帳戶，也因遭到丁○○的連累而拒絕往來，(4)被
    告2 人為夫妻，且共同經營茶室。
五、【法官的判斷】
  (一)就5 張以被告丙○○名義簽發的本票（影本見95他510 號卷
    第6-10頁），被告丙○○辯稱只有第1 張（影本見95他510
    號卷第6 頁）是他本人簽的。然而，告訴人卻表示5 張本票
    都是丙○○在茶室的櫃檯簽發的，告訴人站在屋簷下隔著透
    明鋁門窗看到的（95偵2601號卷第14、15頁），告訴人於審
    判期日更進一步表示該5 張本票的名字、文字都是被告丙○○寫的（96年1 月16日審判筆錄）。法官請告訴人提供該5
    張本票原本，連同被告丙○○指紋卡，囑託法務部調查局鑑
    定，然而，該局以95年11月16日調科貳字第09500518390 號
    函表示，本票上的指紋捺印不清，致紋線特徵不明，無法比
    對（本院卷第58頁）。法官比對另外4 張本票上文字的結果
    ，發現其筆順、轉折、捺勾相同，惟與第1 張本票文字比對
    結果，筆順、轉折、捺勾不同，可以判斷第1 張本票是1 個
    人寫的，另外4 張本票則是另1 個人寫的。從而，告訴人的
    供詞有誇大的嫌疑。
  (二)此外，縱然丁○○確向告訴人詐財，也難以僅憑丙○○與丁○○為夫妻，並共同經營茶室，即推斷2 人共同詐財。而被
    告丙○○辯稱他在1 個月本票到期後，有拿5 萬元要丁○○
    拿去還告訴人，丁○○擅作主張，沒有拿去還。由於丁○○
    在本案偵查、審判期間行蹤不明，因此欠缺丁○○的供詞作
    比對，難以判斷丙○○所供是事實，或是說謊。
  綜合以上說明，檢察官不能證明被告丙○○有詐欺取財行為，
  法官因而宣告丙○○無罪。
六、本件判決適用的法律：依刑事訴訟法第301 條第1 項。
本案經檢察官甲○○偵查起訴，檢察官戊○○到庭執行職務。
中　　華　　民　　國　　96　　年　　1 　　月　　30　　日
            刑事第二庭    審判長法  官  林  輝  煌
                                法  官  柯  志  民
                                法  官  李  貞  瑩
以上正本證明與原本無異。
如不服本判決，應於送達後10日內向本院提出上訴狀（須附繕本
），上訴於台灣高等法院台南分院。
告訴人或被害人對於本判決如有不服，而請求檢察官上訴者，其
上訴期間之計算以檢察官收受判決正本之日期為準。
                                書記官  林  珮  儒
中　　華　　民　　國　　96　　年　　1 　　月　　30　　日
